臺灣士林地方法院民事判決　　　　　　　　　　　　九十二年度訴字第一四八七號
　　原　　　告　乙○○
　　訴訟代理人　甲○○
　　被　　　告　丁○○
　　　　　　　　丙○○
右當事人間請求損害賠償事件，本院於民國九十三年四月二十三日言詞辯論終結，並
判決如下：
　　主　　文
被告應連帶給付原告新台幣柒拾貳萬貳仟元，及自民國九十二年七月三十日起至清償
日止，按年息百分之五計算之利息。
被告應將本件判決全文登載於中國時報全國版之Ａ九版、版面規格為二十五×三十六
公分壹日。
原告其餘之訴駁回。
訴訟費用由被告連帶負擔二分之一，餘由原告負擔。
本判決第一項於原告以新台幣貳拾肆萬零陸佰陸拾柒元供擔保後，得假執行。但被告
丙○○如於執行標的物拍定、變賣、或物之交付前，以新台幣柒拾貳萬貳仟元為原告
預供擔保，得免為假執行。
本判決第二項於原告以新台幣壹拾貳萬元供擔保後，得假執行。但被告丙○○如於執
行標的物拍定、變賣、或物之交付前，以新台幣拾陸萬元為原告預供擔保，得免為
假執行。
原告其餘假執行之聲請駁回。
    事實及理由
一、本件被告丁○○經合法通知，未於言詞辯論期日到場，核無民事訴訟法第三百八
    十六條所列各款情形，爰依原告之聲請，由其一造辯論而為判決。
二、原告起訴主張：被告丙○○與原告原均任職於晨風旅行社；因被告離職後之業績
    獎金問題與晨風旅行社發生勞資糾紛，原告其時為晨風旅行社之副總經理，因而
    代表晨風旅行社出面與被告丙○○進行協調。未料被告丙○○因而心生不平，竟
    與其男友即被告葉其虔共同基於偽造文書及妨害名譽之犯意聯絡，於民國九十一
    年元月十一日晚間七時四十四分及八時五十一分許，在被告丁○○位於台北市○
    ○區○○街二八０巷住處之電腦及其中華電信股份有限公司數據通信分公司網路
    帳號上網後，連結至網站，而意圖散布於眾，以原告英文名字「ｊｏｊｏ」之名
    義，冒用原告之名義，張貼標題為：「三圍３６、２３、３５....  只要三千元
    」、內容為「好想跟你交個朋友，希望你是有正當工作的已婚或未婚男性，我的
    服務你一定會滿意，白天我在旅行社工作，晚上兼差，ｊｏｊｏ等你喔」，及內
    容為「我的服務你一定會滿意，白天我在旅行社工作，晚上兼差，ｊｏｊｏ等你
    喔」等足以毀損原告名譽之電腦文書，其內並明列原告之公司電話及行動電話號
    碼，致任何不特定人皆可上網取得該等資訊，足以生損害於原告。嗣原告多次接
    獲要求援交之電話後，上網列印相關文件並報警始循線查獲。查原告任職旅行社
    副總經理，工作繁雜傷神，僅可利用少許下班時間稍作放鬆，卻因被告所為而須
    忍受不堪入耳之騷擾電話，尤其三更半夜、甚至清晨更是絡繹不絕，除造成原告
    心理嚴重傷害外，長期下來更因身心疲憊而無法專心工作，事後雖更換手機號碼
    ，惟不特定人反而利用上班時間撥打至旅行社繼續騷擾，甚至一度造成旅行社其
    他員工無法正常上班，旅行社員工並以異樣及質疑眼光看待原告，甚至有眾多客
    戶廠商得知後紛紛來電訊問究竟，對旅行社之業務及相關管理工作造成相當程度
    之影響，旅行社因而自九十一年二月起，以留職減薪方式，將原告每月薪資新台
    幣（下同）五萬元，減為二萬一千元。惟迄九十二年元月，因原告已無顏面繼續
    支領公司薪水，因而辭職獲准。原告家境原本不裕，生活因此陷入困境，此皆因
    被告前開不法行為所造成，理應由渠等負起侵權行為損害賠償責任。按數人共同
    不法侵害他人之權利者，連帶負損害賠償責任；造意人及幫助人，視為共同行為
    人，民法第一百八十五條第一項前段及第二項定有明文。又不法侵害他人之身體
    、健康、名譽、自由、信用、隱私、貞操或不法侵害其他人格法益而情節重大者
    ，被害人雖非財產上之損害，亦得請求賠償相當之金額；其名譽被侵害者，並得
    請求回復名譽之適當處分，民法第一百九十五條第一項定有明文。爰依前揭規定
    請求被告連帶給付損害賠償及為回復名譽之適當處分如下：(一)、原告每月薪資含
    業績獎金約五萬元，嗣留職減薪為月薪二萬一千元，其間計十一個月，薪資減損
    計為三十一萬九千元，應由被告連帶賠償。(二)、原告自九十二年元月起離職，至
    起訴時止七個月無法工作，所減損薪資為三十五萬元，亦應由被告連帶賠償。(三)
    、依原告之學經歷及社會地位，及被告對原告所造成身心之傷害，茲請求精神上
    慰撫金一百萬元。(四)、被告利用網路毀損原告名譽，應為回復名譽之適當處分，
    爰請求被告自行負擔費用，將本件判決全文以五號字體登載於中國時報全國版之
    第一版，版面規格為二十五×三十六公分，及聯合報全國版第一版，版面規格為
    二十五×三十六公分各一日等語；並聲明：（一）被告應連帶給付原告一百六十
    六萬九千元，及自起訴狀繕本送達翌日起至清償日止，按年息百分之五計算之利
    息。（二）被告應自行負擔費用，將本件判決全文以五號字體登載於中國時報全
    國版之第一版、版面規格為二十五×三十六公分，及聯合報全國版第一版，版面
    規格為二十五×三十六公分各一日。（三）原告願供擔保，請准宣告假執行。
三、被告丙○○則以：伊係因一時氣憤，始以原告之名義上網張貼前揭內容之電腦文
    書，然此係伊一人所為，被告丁○○並非共犯；伊所為固可能影響原告工作之情
    緒，但原告應非僅為此原因離職，則原告離職後之薪資損失，不應要求伊負責賠
    償。另依原告之學經歷及社會地位，所求償之精神上慰撫金達一百萬元，實屬過
    高。至於伊為淡江大學畢業，名下並無不動產，目前打工，月薪僅一萬五千餘元
    ，且尚有助學貸款一百餘萬元未清償，是對於原告之請求，伊根本無能力賠償云
    云，資為抗辯；並聲明：（一）原告之訴駁回。（二）如受不利之判決，願供擔
    保請准宣告免為假執行。
四、經查：被告丙○○與原告原係晨風旅行社之同事，因業績獎金問題發生不悅，被
    告丙○○心生不滿，竟與其男友即被告丁○○共同基於偽造文書及妨害名譽之犯
    意聯絡，接續於九十一年一月十一日晚上七時四十四分及八時五十一分許，在被
    告丁○○位於臺北市○○區○○街二八０巷住處，由被告丙○○提供乙○○之姓
    名、電話等基本資料，被告丁○○則以其住處電腦及其中華電信股份有限公司數
    據通信分公司網路帳號上網後，以原告之英文名字「jojo」名義，張貼標題為「
    三圍36.23.35--只要3000元」，內容為「好想跟你交個朋友，希望你是有正當工
    作的已婚或未婚男性，我的服務你一定會滿意，白天我在旅行社工作，晚上兼差
    （所列原告之公司電話及行動電話略），jojo等你喔」、及內容為「我的服務你
    一定會滿意，白天我在旅行社工作，晚上兼差，jojo等你喔」等暗示提供性服務
    足以毀損原告名譽之電腦文書，致任何不特定人皆可任意上網取得該等資訊，足
    以生損害於原告等情，有網路留言網頁資料、中華電信數據分公司所提供之伺服
    器位址與用戶資料、智邦公司所提供之網頁申請人帳號資料附於被告被訴偽造文
    書等之本院九十二年訴字第二九六號刑事案卷內（含臺灣士林地方法院檢察署九
    十一年度偵字第一一０九五號偵查案卷等）可稽，已經本院調卷查核屬實；並經
    前開刑事確定判決認定屬實，有該案判決書影本乙份附卷可稽。而被告丙○○對
    其冒用原告名義上網張貼上開不實內容之所為，亦未爭執（見本院九十三年四月
    二十三日言詞辯論筆錄）；雖其為被告丁○○抗辯稱：本件僅伊個人所為，被告
    丁○○並非共犯云云。然查：被告丁○○對於原告所主張之上情，已於相當時期
    受合法之通知，而於言詞辯論期日不到場，亦未提出準備書狀作何爭執，依民事
    訴訟法第二百八十條第三項、第一項之規定，已視同自認。從而，堪認原告主張
    之上情為真實。
五、按因故意或過失不法侵害他人之權利者，負損害賠償責任；且數人共同不法侵害
    他人之權利者，連帶負損害賠償責任，民法第一百八十四條、第一百八十五條第
    一項前段定有明文。又不法侵害他人之身體、健康、名譽、自由、信用、隱私、
    貞操或不法侵害其他人格法益而情節重大者，被害人雖非財產上之損害，亦得請
    求賠償相當之金額；其名譽被侵害者，並得請求回復名譽之適當處分，民法第一
    百九十五條第一項亦有明文。經查：被告共同基於妨害名譽之犯意聯絡，冒用原
    告之名義，上網張貼上開暗示提供性服務之電腦文書，致任何不特定人皆可任意
    上網取得該等資訊，已如前述；渠等共同不法侵害之行為，顯已造成原告名譽受
    損之結果，應無可疑；則原告依前揭規定，請求被告連帶賠償其損害，於法即屬
    有據。以下茲就原告請求被告賠償薪資損失、精神慰撫金及回復名譽之適當處分
    各項，是否應予准許，分述如次：
（一）工作薪資損失部分：
      原告主張；原告原任職晨風旅行社副總經理，月薪五萬元，然自九十一年二月
      起即經減薪為月薪二萬一千元，並於九十二年元月間離職等情，有原告提出之
      各類所得扣繳暨免扣繳憑單影本二紙為證；且據證人即晨風旅行社負責人劉志
      旋到庭證述屬實（見本院九十三年三月二十六日言詞辯論筆錄），並有晨風旅
      行社薪資核算表、付款簽收簿影本乙份在卷可憑，應堪信為真實。證人劉志旋
      並證稱：原告於九十一年二月至九十二年元月間，確實受到請求援交之電話騷
      擾，甚至有廠商以電話詢問原告是否確有援交之事，致原告之工作狀況及情緒
      均處於低潮，毫無工作效率可言，伊因慮及人才培養難得，故由原告繼續任職
      ，惟每月減薪二萬九千元等語明確（見本院前開言詞辯論筆錄）。則原告上開
      所受薪資減少之損害，與被告本件不法侵權行為間之因果關係，即堪予認定。
      從而，原告主張：因被告共同故意不法侵權行為，致伊於九十一年二月至九十
      一年十二月止，受公司減薪之處置而減少收入計三十一萬九千元，應由被告連
      帶負賠償之責等語，於法即無不合。至於原告係以受電話騷擾，身心無法正常
      工作，無法理智判斷工作決策方向為由，於九十二年元月主動向晨風旅行社辭
      職乙節，固亦據證人劉志旋證述在卷。惟查：自事發之九十一年二月起至原告
      離職之時，已近一年，原告因受電話騷擾，致工作能力減損之程度，衡情應無
      更形加劇之理；原告復具狀自承；伊任職旅行社總經理於原告細說原委後，已
      然釋懷並深表同情，且主動告知同事網路流傳之事乃屬子虛，於伊主動表達去
      意時，更予以慰留等情屬實（見卷附原告九十三年三月五日聲明狀），足認原
      告雖因受被告之不法侵害名譽之行為，致減損其部分工作能力，然如非其主動
      辭卸工作，應未致喪失全部工作薪資收入之結果發生。則原告主張：自九十二
      年元月離職起七個月內，以每月工作薪資損失五萬元計算，均應由被告連帶賠
      償云云，自無足取。本院並認原告於前開期間所受薪資損失，仍應依受被告不
      法侵害行為致減損之工作能力之程度、而以其前曾受公司減薪標準計算其損害
      即二十萬三千元（即每月減損薪資二萬九千元×七個月）為其限度。從而，原
      告依共同侵權行為之法律關係，於請求被告連帶賠償薪資損失五十二萬二千元
      之範圍內，為有理由，逾此部分，即屬無據。
（二）精神慰撫金部分：查原告因被告上網張貼暗示色情援交之訊息，其精神上自受
      有極大之痛苦；本院斟酌原告因此事件所造成精神上痛苦之程度、被告所為行
      止與動機、兩造所陳報之身分、地位、資力及本院依職權查得卷附兩造財產所
      得明細資料等一切情狀，認原告所請求非財產上之損害賠償一百萬元，尚屬過
      高，應予核減為二十萬元為公允。
（三）回復名譽之適當處分部分：
      原告因被告前開不法侵權行為，致不特定人均得上網獲悉原告相關資料，並致
      誤認原告係以從事色情援交為業，已如前述；則原告主張；被告應以登報之方
      式，使不特定多數人得以知悉原網路訊息為不實，以作為回復其名譽之適當處
      分等語，洵屬有據。爰審酌被告之作為及致原告名譽受害之程度，認原告請求
      被告應為回復名譽之適當處分，於被告應將本件判決全文登載於中國時報全國
      版之Ａ九版、版面規格為二十五×三十六公分壹日之範圍內，為有理由，應予
      准許，逾此部分，則無必要。至於被告前開登報之費用，應由被告負擔乙節，
      已毋庸贅述。
六、綜上所述，原告基於民法侵權行為之法律關係，於請求被告連帶給付原告七十二
    萬二千元，及自起訴狀繕本送達被告翌日即九十二年七月三十日起至清償日止，
    按年息百分之五計算之利息；及請求被告應將本件判決全文登載於中國時報全國
    版之Ａ九版、版面規格為二十五×三十六公分一日之範圍內，為有理由，應予准
    許。逾此部分，為無理由，應予駁回。原告及被告丙○○陳明願供擔保，聲請宣
    告假執行或免為假執行，經核原告勝訴部分，合於法律規定，爰分別酌定相當之
    擔保金額宣告之；原告其餘假執行之聲請，因訴之駁回而失所依據，不予准許。
七、因本案事證已臻明確，兩造其餘主張陳述及所提之證據，均毋庸再予審酌，附此
    敘明。
八、據上論結：本件原告之訴一部有理由，一部無理由，並依民事訴訟法第三百八十
    五條第一項前段、第七十九條、第八十五條第二項、第三百九十條第二項、第三
    百九十二條，判決如主文。
中　　　華　　　民　　　國　　九十三　　年　　　五　　　月　　二十八　　日
            　　　　　　　　　　　　　　臺灣士林地方法院民事第二庭
　　　　　　            　　　　　　　　　　法    　官　李瑜娟
右為正本，係照原本作成。
如對本判決上訴須於判決送達後廿日內向本院提出上訴狀。
中　　　華　　　民　　　國　　九十三　　年　　　六　　　月　　  四  　　日
　　　　　　　　　　　　　　　　            法院書記官　吳政洋
